【裁判字號】    99,訴,171
【裁判日期】    990706
【裁判案由】    偽證
【裁判全文】
臺灣臺南地方法院刑事判決               99年度訴字第171號
公  訴  人  臺灣臺南地方法院檢察署檢察官
被      告  甲○○
            乙○○
上列被告因偽證案件，經檢察官提起公訴（98年度偵字第7555號
），本院判決如下：
    主  文
甲○○犯偽證罪，處有期徒刑陸月。
乙○○犯偽證罪，處有期徒刑陸月。
    事  實
一、甲○○、乙○○與謝其才（所涉誣告部分業經臺灣臺南地方
    法院檢察署檢察官以98年度偵字第7555號為不起訴處分）於
    民國96年9月22日下午2時許，以挖土機挖取丙○○之父周慶
    鍾及伯父周金倉共有之臺南市○○路○段164巷2弄旁空地內
    之土方，丙○○出面制止，與謝其才發生言語爭執，並對謝
    其才稱：「如不把挖土機開走，到時挖土機壞掉，是你家的
    事」等言詞。謝其才因認遭丙○○出言恫嚇，遂於臺南市警
    察局第三分局海南派出所向員警提出告訴，指稱丙○○曾於
    現場對其恫稱要損壞挖土機等言詞。嗣員警調查後，將該恐
    嚇案件報請臺灣臺南地方法院檢察署檢察官以96年度偵字第
    17471 號案件偵辦。詎甲○○、乙○○明知丙○○當時並未
    以「要放火燒掉挖土機」此一加害他人財產之言詞恫嚇謝其
    才，竟各自基於偽證之犯意，於96年12月14日上午11時20分
    許，在臺灣臺南地方法院檢察署第四偵查庭因上開偵查案件
    出庭為證人時，就丙○○當時有無於現場恫稱「要放火燒挖
    土機」此一與該案情有重要關係之事項，各自於供前具結後
    虛偽證稱：曾於現場聽聞丙○○恫稱：「要放火燒挖土機」
    云云。嗣檢察官以甲○○、乙○○上開證詞為據，向本院對
    丙○○聲請簡易判決處刑，案經本院改依通常程序以97年度
    易字第 476號案件審理。詎甲○○、乙○○於上開案件審理
    中，復各自承前偽證之犯意，接續於97年7月1日下午 2時許
    在本院第三法庭出庭為證人時，甲○○於供前具結後虛偽證
    稱：「（問：他們雙方在現場爭吵時，有無聽到丙○○有恐
    嚇的話？）他們在現場爭吵很大聲，我有聽到丙○○說要燒
    挖土機的話」、「（問：為何你會很清楚聽到丙○○有說要
    放火燒挖土機？）因為他喊很大聲，所以我有聽到」、「（
    問：丙○○除了說要放火燒挖土機外，有無說其他的話？）
    他說要燒挖土機的話我聽得很清楚，至於其他的談話內容我
    沒有在注意」；而乙○○亦於供前具結後虛偽證稱：「（問
    ：你在現場有無聽到丙○○有恐嚇謝其才的話？）丙○○有
    罵謝其才三字經，而且說要放火燒怪手」、「（問：為何你
    會很清楚聽到丙○○有說要放火燒挖土機？）因為丙○○他
    們在圍牆外，我剛好坐在車內，車窗有拉下來，我距離他們
    約三、四步的距離，我有聽到，因為丙○○喊很大聲」云云
    ，而就丙○○有無出言恫稱「要放火燒挖土機」此一與案情
    有重要關係之事項，分別為虛偽不實之陳述。嗣該案經本院
    以甲○○、乙○○二人所證情節與調查所得事實不符為由，
    判決丙○○無罪，經檢察官提起上訴後，亦經臺灣高等法院
    臺南分院以97年度上億字第701號判決駁回上訴而告確定。
二、案經丙○○向臺灣臺南地方法院檢察署告發後由同署檢察官
    偵查起訴。
    理  由
一、證據能力方面：
    本案檢察官所舉用以證明被告甲○○、乙○○二人犯罪暨本
    院依職權調查所得之各項證據，其中：
  (一)告發人丙○○於本案偵查中，既屬被告以外之人，其於偵查
    中經檢察官訊問時，即屬證人性質，依法自應命其以證人身
    分具結，然其於偵查中就本案進行相關陳述時，檢察官並未
    依法命其具結，依刑事訴訟法第158條之3之規定，其於偵查
    中所為之陳述均無證據能力。
  (二)證人即臺南市警察局第三分局海南派出所警員李添進、高志
    賢二人於本院97年度易字第 476號刑事案件審判中所為之證
    詞，雖被告乙○○未表示同意採為證據之意，然證人李添進
    、高志賢二人於本院上開刑事案件審理中所為之證詞，均經
    本院承審法官依法命於供前具結，其等證述過程與法定程式
    相符，依刑事訴訟法第 159條之1第1項之規定，其二人於本
    院上開案件審理中所為之證詞均得為證據。
  (三)案外人謝其才於96年10月5日警詢中所為之陳述暨其於97年7
    月1日本院97年度易字第476號恐嚇案件審判程序進行中以證
    人身分具結後所為之證詞，前者未具被告二人於本案言詞辯
    論終結前表示不同意採為證據之意；而後者乃被告以外之人
    於法官前依法具結後所為之證述，依刑事訴訟法第159條之5
    、第159條之1第1項之規定，均有證據能力。
  (四)另本院97年度易字第 476號恐嚇案件審判程序進行中，承審
    法官於97年9月4日當庭勘驗該案告訴人謝其才所提出之錄影
    光碟，有當日審判筆錄及光碟譯文在卷可按（見本院97年度
    易字第 476號卷第75至76、83頁）。此一審判筆錄及光碟譯
    文乃本院法官依刑事訴訟法第 212條以下之規定所為之證據
    調查，並非傳聞，雖被告乙○○未表示同意採為證據之意，
    然其是否同意採為證據與上開審判筆錄所載勘驗結果及光碟
    譯文之證據能力無影響，自得為證據。
  (五)至卷附臺灣臺南地方法院檢察署檢察官96年度偵字第 17471
    號聲請簡易判決處刑書、本院97年度易字第 476號刑事判決
    、臺灣高等法院臺南分院97年度上易字第 701號刑事判決，
    無非用以證明本案告發人丙○○因被告二人於偵查中所為之
    證詞遭檢察官聲請簡易判決處刑後，經本院改依通常程序審
    理判決無罪，再經臺灣高等法院臺南分院駁回檢察官上訴而
    維持告發人丙○○無罪判決確定之過程，並非傳聞證據；另
    被告二人於告發人丙○○被訴恐嚇案件偵查、審判中具結後
    所為之證詞、伊二人簽立之證人結文以及案外人謝其才所提
    出之現場錄影光碟，均非傳聞證據，且非公務員以非法方法
    取得，均得為證據。
  (六)綜上，本院爰於99年 6月22日審判時當庭裁定除告發人丙○○於偵查中所為之陳述無證據能力外，其餘檢察官所舉用以
    證明被告二人犯罪暨本院依職權調查之各項證據，均有證據
    能力。
二、得心證之理由：
  (一)訊據被告甲○○、乙○○二人雖坦承於臺灣臺南地方法院檢
    察署96年度偵字第17471號案件偵查、本院97年度易字第476
    號案件審理（下稱前案恐嚇案件偵、審程序）中，先後於96
    年12月14日上午11時20分許檢察官偵查中及97年7月1日下午
    2 時許本院審理中，具結後證稱確曾聽聞告發人丙○○於96
    年9月22日下午2時許，在臺南市○○路○段164巷2弄旁空地
    內出言恫稱：要放火燒挖土機等恐嚇言詞，然均矢口否認有
    何被訴偽證犯行，均辯稱：伊二人於現場確實有聽聞丙○○
    為上開恫嚇之詞，所證情節並無不實云云。惟查：
    1.被告甲○○、乙○○二人於前案恐嚇案件偵、審程序中，
      於上開時、地具結後證稱本案告發人丙○○確有口出「要
      放火燒挖土機」之言詞乙節，除據被告二人前揭供述外，
      96年12月14日下午 2時33分許檢察官開庭時，被告甲○○
      具結後證稱：「（問：有無於上開時間、地點聽到丙○○
      對謝其才出言恐嚇？）有，我有聽到丙○○說要放火燒謝
      其才的挖土機及辱罵謝其才等，但他們爭吵內容我不清楚
      」；而被告乙○○於檢察官訊問相同問題時，亦證稱：「
      有，情形如甲○○所言」；至本院97年度易字第 476號刑
      事案件審理中，被告甲○○、乙○○二人再度於本院97年
      7月1日下午 2時許審判程序進行中到庭，被告甲○○具結
      後證稱：「他們在現場爭吵很大聲，我有聽到丙○○說要
      燒挖土機的話」、「（問：為何你會很清楚的聽到丙○○
      有說要放火燒挖土機？）因為他喊的很大聲，所以我有聽
      到」；而被告乙○○則具結後證稱：「（問：你在現場有
      無聽到丙○○有恐嚇謝其才的話？）丙○○有罵謝其才三
      字經，而且說要放火燒怪手」，此有前開期日檢察官訊問
      筆錄、本院審判筆錄各一份及被告二人於上開期日分別簽
      立之證人結文共四紙在卷可憑（見96年度偵字第 17471號
      偵查卷第13至16頁、本院97年度易字第 476號卷第41至42
      、47至48頁），堪認被告二人此部分之供述與事實相符，
      應可採信。
    2.又前案恐嚇案件告訴人謝其才於前案恐嚇案件警詢中陳稱
      ：「丙○○說要毀壞我的挖土機，我聽到後我害怕他真的
      弄壞我的挖土機，所以到派出所報案」、「丙○○叫我將
      挖土機開走，如果不開走到時那挖土機壞掉那是他家（應
      為『你家』之誤）的事」（見南市警三刑偵字第09643230
      850 號卷第4、6頁）；於該案審理中，雖一度證稱：「（
      問：案發當天丙○○有無說要放火燒你的挖土機？）有」
      ，然嗣後則改稱：因事隔已久，其已不復記憶，以其提供
      之錄影內容為準等語（見本院97年度易字第476 號卷第33
      、34、35、36頁）。而該案承審法官於97年9月4日審理中
      當庭勘驗謝其才所提出之錄影光碟，依錄影光碟所示內容
      ，本案告發人丙○○係於案發當日下午 2時18分33秒許進
      入現場，而前來處理之員警於當日下午 2時24分11秒許出
      現，丙○○、謝其才雙方於同日下午 2時26分35秒許發生
      言語衝突，丙○○於衝突過程中陳稱：「不開出去，等一
      下壞掉你家的事情，我給你講」，丙○○隨後於當日下午
      2時30分20秒許騎乘機車離開現場；而於當日下午2時26分
      35秒前，謝其才等人駕駛挖土機在現場拆除房屋及拉塑膠
      布條圍工地，另雙方互相拍照存證，並無任何言語或肢體
      上之衝突，此有謝其才提出之錄影光碟一片、當日審判筆
      錄及後附光碟譯文在卷可按（見本院97年度易字第476 號
      卷第75至76、83頁）。又證人即案發當日前往現場處理之
      員警李添進、高志賢二人於前案恐嚇案件審理中亦均證稱
      ：渠等於96年 9月22日抵達現場處理時，並未聽聞丙○○
      有口出「要放火燒掉挖土機」之言詞（見本院97年度易字
      第 476號卷第28、31頁）。且證人即本案告發人丙○○於
      本院審理中，亦到庭具結證稱當日並未口出「要放火燒掉
      挖土機」之恫嚇言詞（見本院卷第61頁反面至64頁反面）
      。準此，本案相關證據均顯示丙○○並未於96年 9月22日
      下午，曾對謝其才口出「要放火燒掉挖土機」之恫嚇言詞
      ，自難認被告二人於前開恐嚇案件偵、審程序中所證情節
      屬實。
    3.被告二人雖辯稱：上開錄影光碟之內容乃至於該案告訴人
      謝其才、員警李添進、高志賢三人證詞內容，雖均未顯示
      本案告發人丙○○當時曾口出「要放火燒掉挖土機」言詞
      ，然此或係因當時並未錄得該內容、或渠等並未聽聞本案
      告發人丙○○上開恫嚇言詞所致，並不足以證明丙○○當
      時確未口出上開言詞云云。惟查：
      (1)被告甲○○於前案恐嚇案件審理中以證人身分具結證稱
        ：「（問：為何你會很清楚的聽到丙○○有說要放火燒
        挖土機？）因為他喊很大聲，所以我有聽到」（見本院
        97年度易字第 476號卷第39頁），而被告乙○○就此亦
        證稱：「（問：你在現場有無聽到丙○○有恐嚇謝其才
        的話？）丙○○有罵謝其才三字經，而且說要放火燒怪
        手」、「（問：有無聽到『如不把怪手開走，到時挖土
        機壞掉，是你家的事情』這些話？）應該有，而且時間
        太久了，我沒有辦法記得很清楚」、「（問：當時為何
        你會這麼清楚的記得丙○○有說這些話？）因為丙○○
        他們在圍牆外，我剛好坐在車內，車窗有拉下來，我距
        離他們約三、四步的距離，我有聽到，因為丙○○喊得
        很大聲」、「（問：丙○○當時說這些話時，警察有無
        在旁邊？）有二、三個警察在，當時他們都是穿著制服
        」、「（問：警察站的位置是否可以聽到丙○○說的話
        ？）可以，因為丙○○喊得很大聲」（見本院97年度易
        字第476號卷第41至42頁）。
      (2)依被告甲○○、乙○○二人於前開恐嚇案件上開證詞內
        容，伊等之所以清晰聽聞本案告發人丙○○確有口出「
        要放火燒掉挖土機」之恫嚇言詞，係因丙○○「喊的很
        大聲」，且當時亦有員警在場。倘伊等於該案所證情節
        屬實，衡情在場員警李添進、高志賢二人自當聽聞；而
        到場處理員警李添進、高志賢二人與丙○○非親非故，
        倘丙○○當時確曾口出此言，渠等焉有證稱未曾聽聞之
        理？即便到場處理員警李添進、高志賢因現場情況混亂
        ，以致未能仔細聽聞丙○○當時言詞，然該案告訴人謝
        其才當時既在現場，渠是否遭丙○○出言恫嚇，當屬渠
        本人知之最詳。然觀諸謝其才於警詢及該案審理中所為
        之上開證詞，渠本人亦證稱不確定丙○○究竟有無口出
        「要放火燒掉挖土機」之言詞，由此益徵被告二人於該
        案審理中證稱曾聽聞丙○○口出上開恫嚇之言，確屬虛
        偽不實。
      (3)又被告甲○○於本院審理中供稱：事發當日，伊除聽聞
        本案告發人丙○○口出「要放火燒掉挖土機」之言詞外
        ，伊亦聽聞丙○○於同一時段嗆聲稱：「雲林人來這邊
        如何如何」等內容（見本院卷第66頁反面）；另被告乙○○亦供稱：伊當時聽聞丙○○罵稱：「幹你老師，你
        雲林人敢來這裡嗆聲」，於同一時段，丙○○並恫稱：
        「要放火燒掉挖土機」（見本院卷第67頁反面）。是倘
        被告二人所辯情節屬實，則於前案恐嚇案件告訴人謝其
        才所提出之錄影光碟中，應可密接錄得丙○○口出前開
        言詞之影音內容。惟依前案恐嚇案件勘驗謝其才所提出
        之現場錄影光碟結果，丙○○於當日衝突過程中，雖曾
        口出：「雲林人還來這裡猖狂，你老書哩」之言詞，然
        於其為上開言詞前後，並未有提及任何「要放火燒掉挖
        土機」之言語，有光碟譯文一份在卷可按（見本院97年
        度易字第 476號卷第83頁反面）。則被告二人空言辯稱
        丙○○確有口出上開恫嚇言詞，僅係錄影過程並未錄得
        云云，自無可取。
    4.末查，本案告發人丙○○於事發當日，雖有出言對該案告
      訴人謝其才表示：「不開出去，等一下壞掉你家的事情，
      我給你講」，已如前述，然依被告乙○○於本院審理中所
      供情節，伊係聽聞本案告發人丙○○陳稱：「如不把挖土
      機開走，到時挖土機壞掉，是你家的事」等語，之後復又
      聽聞丙○○表示「要放火燒掉挖土機」等語（見本院卷第
      67至68頁），則依被告乙○○上開供述內容，被告二人顯
      無可能係將丙○○所為：「不開出去，等一下壞掉你家的
      事情，我給你講」等語，誤為丙○○要放火燒掉挖土機之
      恫嚇言詞。被告二人明知為不實之事項，而於該案恐嚇案
      件偵、審程序中供前具結而為不實之證述，至為顯明。再
      者，檢察官於前案恐嚇案件，係依據據被告二人於偵查中
      所為之證詞而對本案告發人丙○○向本院聲請簡易判決處
      刑；而本院受理後，改依通常程序審理，於審理過程中傳
      喚證人即被告甲○○、乙○○、證人即該案告訴人謝其才
      、證人即現場處理員警李添進、高志賢四人到庭，並且勘
      驗該案告訴人謝其才所提出之現場錄影光碟，其目的均在
      調查本案告發人丙○○當時究竟有無口出「要放火燒掉挖
      土機」之恫嚇言詞，此有臺灣臺南地方法院檢察署檢察官
      96 年度偵字第17471號聲請簡易判決處刑書、本院97年度
      易字第 476號刑事判決各一份在卷可按，由此益徵被告二
      人所為上開虛偽之證詞，係針對與案情有重要關係事項所
      為。本案事證明確，被告二人偽證犯行均堪認定，應依法
      論科。
  (二)核被告甲○○、乙○○所為，均係犯刑法第 168條之偽證罪
    。被告二人先後二次於出庭作證時就與案情有重要關係之事
    項為相同內容之虛偽陳述，顯係基於單一之偽證犯意接續所
    為，應各論以單純一罪。爰審酌被告二人於告發人丙○○前
    案恐嚇案件中，無端就丙○○有無口出「要放火燒掉挖土機
    」之恫嚇言詞此一與案情有重要關係之事項，具結後為虛偽
    之證述，以致告發人丙○○遭刑事訴追，所為已影響國家司
    法權行使之正確性，兼衡以被告二人之智識程度、生活狀況
    等一切情狀，分別量處如主文所示之刑，以示懲儆。
據上論斷，應依刑事訴訟法第299條第 1項前段，刑法第168條，
判決如主文。
本案經檢察官丁○○到庭執行職務。
中    華    民    國    99    年    7     月    6     日
                  刑事第十四庭  審判長法  官  陳金虎
                                      法  官  孫淑玉
                                      法  官  周紹武
以上正本證明與原本無異
如不服本判決應於收受本判後10日內向本院提出上訴書狀，並應
敘述具體理由。其未敘述上訴理由者，應於上訴期間屆滿後20日
內向本院補提理由書狀（均須按他造當事人之人數附繕本）「切
勿逕送上級法院」。
                                      書記官  徐晨芳
中    華    民    國    99    年    7     月    9     日
附錄本案論罪科刑法條全文：
中華民國刑法第168條
於執行審判職務之公署審判時或於檢察官偵查時，證人、鑑定人
、通譯於案情有重要關係之事項，供前或供後具結，而為虛偽陳
述者，處 7 年以下有期徒刑。

司法院資訊處製作；財團法人民間司法改革基金會備份。
